臺灣臺北地方法院交通事件裁定　　　　　　　　　九十三年度交聲字第一０七九號
　　原處分機關　臺北市交通事件裁決所
　　受處分人　　甲○○
右列受處分人因違反道路交通管理處罰條例案件，對於臺北市交通事件裁決所中華民
國九十三年十一月四日所為之處分（原處分案號：北市裁三字第車裁二二－Ａ三Ｑ三
一六一四四號），聲明異議，本院裁定如左：
    主      文
異議駁回。
    理      由
一、按道路交通管理處罰條例所稱之汽車，依該條例第三條第八款規定，包括機器腳
    踏車在，又汽車駕駛人在設有禁止停車標誌之處所停車者，處新台幣（以下同）
    六百元以上一千二百元以下罰鍰，道路交通管理處罰條例第五十六條第一項第四
    款定有明文。再行為人如係騎乘機器腳踏車在設有禁止停車標誌之處所停車為警
    舉發，而在舉發通知單上所載之應到案日期前聽候裁決，經主管機關調查後仍認
    定其有違規停車之行為者，依違反道路交通管理事件統一裁罰基準及處理細則第
    四十四條第一項及違反道路交通管理事件統一裁罰基準表之規定，需對該違規停
    車之行為人處以六百元之罰鍰。又逕行舉發違反道路交通管理事件，經汽機車所
    有人依通知單之應到案日期前到案，並告知違規駕駛人姓名、
    機關應依道路交通管理處罰條例第八十五條第三項規定處罰該汽車所有人，處理
    細則第二十四條亦定有明文，易言之，機車駕駛人在設有禁止停車標誌處所違規
    停車，為警當場攔停者，處罰機關固應對該汽機車之駕駛人為處罰，惟若舉發機
    關並非當場對該部機車攔停，而係依道路交通管理處罰條例第七條之二第一項第
    三款「違規停車而駕駛人不在現場」規定逕行舉發者，此際舉發機關只能依道路
    交通管理處罰條例第七條之二第二項規定對機車所有人為掣單舉發，而如經舉發
    之機車所有人在舉發通知單之應到案日期前到案，並告知處罰機關該名在該設有
    禁止停車標誌處所違規停車之違規駕駛人姓名、
    機關應即依前開細則第二十四條規定處罰該名違規駕駛人，而如機車所有人未於
    應到案日期前到案或雖於應到案日期前到案，而未告知處罰機關實際之違規駕駛
    人者，處罰機關仍應依道路交通管理處罰條例第八十五條第三項「本條例關於車
    輛駕駛人之處罰，如應歸責於車輛所有人者，處罰車輛所有人。」規定，對車輛
    所有人加以處罰。
二、本件受處分人即異議人甲○○所有之車號ＦＶＮ－七二六號重型機車，於民國九
    十三年八月七日十時四十一分許，在設有禁止停車標誌之臺北市○○街六號之一
    之騎樓內違規停車，而駕駛人不在現場，經臺北市政府警察局交通警察大隊員警
    曾建平當場以拍照之方式採證，並以受處分人所有該部機車有違反前揭道路交通
    管理處罰條例第五十六條第一項第四款規定之行為掣單舉發，嗣將舉發通知單送
    達於受處分人後，受處分人於應到案日期前向原處分機關提出申訴，經原處分機
    關請舉發單位即臺北市政府警察局交通警察大隊調查結果，仍認受處分人所有前
    開車號機車有前開違規行為，原處分機關乃依前揭道路交通管理處罰條例第三條
    第八款、第五十六條第一項第四款、違反道路交通管理事件統一裁罰基準及處理
    細則第四十四條第一項及違反道路交通管理事件統一裁罰基準表之規定，於九十
    三年十一月四日裁處前開車號機車所有人即異議人罰鍰六百元。
三、受處分人聲明異議意旨固不否認有於右揭舉發時間將其前開車號機車違規停放於
    前述地點之事實，然矢口否認有任何違反道路交通管理處罰條例之行為，辯稱：
    伊於南陽街右轉信陽街後係靠右行駛，往前看過去，並沒有看到「騎樓人行道禁
    止停車」之標誌，後來查看員警寄來之採證相片，才知悉該告示牌係設置在車行
    方向道路之左側，且並不明顯，伊是在標示不清之情況下方違規，請求准予不罰
    云云，惟查：受處分人所有前開車號機車之違規地點為臺北市○○街六號之一，
    而本件「騎樓人行道禁止停車」標誌則係設立在臺北市○○街與信陽街口，此業
    據證人曾建平到庭結證甚詳（參見本院九十三年十一月二十四日訊問筆錄第二頁
    ），再參以附卷編號一、二之採證相片，益徵為員警拍照舉發地點前方不遠處確
    實即有設立一明顯之「騎樓人行道禁止停車」之標誌，足見異議人違規停車之地
    點與前揭標誌距離甚近，一般人理當可輕易察覺；次按人民違反法律上之義務而
    應受行政罰之行為，法律無特別規定時，雖不以出於故意為必要，仍須以過失為
    其責任條件。但應受行政罰之行為，僅須違反禁止規定或作為義務，而不以發生
    損害或危險為其要件者，推定為有過失，於行為人不能舉證證明自己無過失時，
    即應受處罰；業經大法官會議釋字第二七五號解釋在案，是異議人上開所辯，縱
    然屬實，然其前揭疏未察看禁止停車標誌之所為，雖非故意違反道路交通管理處
    罰條例之規定，惟仍屬違反禁止規定之過失行為，且依據異議人之上開陳述，要
    難認為其行為全無過失。從而，本件受處分人有在設有禁止停車標誌之處所停車
    之違規行為，至堪認定。
四、綜上所述，受處分人所有前開車號機車確有在設有禁止停車標誌之處所違規停車
    之行為，從而原處分機關依前揭道路交通管理處罰條例第三條第八款、第五十六
    條第一項第四款、違反道路交通管理事件統一裁罰基準及處理細則第四十四條第
    一項暨基準表之規定，裁處受處分人罰鍰六百元，核無違誤，本件受處分人之異
    議為無理由，自應將其異議駁回。
據上論斷，應依道路交通案件處理辦法第十九條，裁定如主文。
中      華      民      國    九十三    年     十一     月    二十九    日
                                    臺灣臺北地方法刑事第十三庭
                                          法  官 吳佳薇
右正本證明與原本無異。
如不服本裁定，應於裁定送達後五日內向本院提出抗告狀。
中　　　華　　　民　　　國　　九十三　　年　　 十一 　　月　　 三十 　　日
                                          書記官  潘文賢
